【裁判字號】    98,交聲,158
【裁判日期】    980110
【裁判案由】    違反道路交通管理處罰條例聲明異議
【裁判全文】
臺灣臺北地方法院交通事件裁定         98年度交聲字第158號
原處分機關  臺北市交通事件裁決所
異議人即
受處分人    甲○○
                      5樓
上列異議人即受處分人因違反道路交通管理處罰條例事件，對於
臺北市交通事件裁決所中華民國97年12月29日所為之處分（原處
分案號：北市裁罰字第裁22-A00000000號），聲明異議，本院裁
定如下：
    主  文
原處分撤銷。
甲○○汽車駕駛人，行經有燈光號誌管制之交岔路口闖紅燈，處
罰鍰新臺幣貳仟柒佰元，並記違規點數參點。
    理  由
一、按汽車駕駛人，行經有燈光號誌管制之交岔路口闖紅燈者，
    處新臺幣（下同）1800元以上5400元以下罰鍰，並記違規點
    數3點，道路交通管理處罰條例第53條、第63條第1項第3款
    定有明文。次按汽車駕駛人有闖紅燈之違規行為，當場不能
    或不宜攔截製單舉發，且經以科學儀器取得證據資料者，得
    對汽車所有人逕行舉發處罰，道路交通管理處罰條例第7條
    之2第1項第1款亦有明文。又按圓形黃燈用以警告車輛駕駛
    人及行人，表示紅色燈號即將顯示，屆時將失去通行路權，
    在行車速限為每小時50公里以下之路段，應顯示3秒，另車
    輛面對圓形紅燈表示禁止通行，不得超越停止線或進入路口
    ，再設於有號誌之交岔路口、白色、寬30至40公分、依遵行
    方向之路面寬度劃設之白色橫向標線，為停止線，用以指示
    行駛車輛遇行車管制號誌中紅燈亮起或箭頭綠燈熄滅時停止
    之界限，道路交通標誌標線號誌設置規則第206條第1項第4
    款、第5款、第170條第1項、第2項定有明文，另汽車行駛至
    交岔路口，其行進、轉彎應遵守燈光號誌或交通指揮人員之
    指揮，道路交通安全規則第102條第1項第1款定有明文，是
    依上述規定可知，當行車管制號誌中圓形黃燈亮起時，尚未
    進入交岔路口之車輛及行人應儘可能不超越停止線或進入路
    口，於圓形紅燈亮起時，更不得超越停止線或進入路口，否
    則即屬行經有燈光號誌管制之交岔路口闖紅燈之違規行為。
    又按人民違反法律上之義務而應受行政罰之行為，法律無特
    別規定時，雖不以出於故意為必要，仍須以過失為其責任條
    件，但應受行政罰之行為，僅須違反禁止規定或作為義務，
    而不以發生損害或危險為其要件者，推定為有過失，於行為
    人不能舉證證明自己無過失時，即應受處罰，司法院大法官
    會議釋字第275號解釋意旨闡述甚明，且所揭櫫之「違反行
    政法上義務之行為非出於故意或過失者，不予處罰」之概念
    ，換言之，過失違反行政法上義務之行為仍應處罰之概念，
    亦為嗣後制定之行政罰法第7條第1項明文規定在案。
二、首查：原處分以異議人即受處分人（下稱異議人）甲○○駕
    駛車牌號碼1299-UW號自小客車，於民國97年9月12日晚間8
    時48分許，沿臺北市○○區○○路慢車道西往東方向行駛，
    行經辛亥路與復興南路交會處，該處為有燈光號誌管制之交
    岔路口，且直行辛亥路方向顯示為紅燈，竟闖紅燈跨越該交
    岔路口所繪設之停止線，為設置於該處之自動測速違規照相
    桿攝得採證照片2幀，經臺北市政府警察局交通警察大隊執
    法組員警黃炳輝認異議人有違反道路交通管理處罰條例第53
    條之違規行為，依同條例第7條之2規定，於97年10月8日對
    異議人逕行舉發，異議人於應到案日期當日（97年11月12日
    ）到案陳述意見，經原處分機關函請舉發單位調查結果，認
    異議人確有行經有燈光號誌管制之交岔路口闖紅燈之違規行
    為，於97年12月29日依道路交通管理處罰條例第53條規定裁
    處異議人罰鍰2700元（小型車之最低裁罰標準），異議人於
    97年12月29日收受上開裁決書後，於97年12月30日具狀聲明
    異議等情，有卷附舉發違反道路交通管理事件通知單1紙、
    採證照片2幀、臺北市交通事件裁決所交通違規案件陳述書
    、裁決書、送達證書、臺北市交通事件裁決所97年11月14日
    北市裁申字第09744504010號函、臺北市政府警察局大安分
    局97年11月21日北市警安分交字第09733738100號書函、異
    議人聲明異議狀等在卷可稽，是本件程序部分尚屬合法，先
    此敘明。
三、異議人固不諱言有於97年9月12日晚間8時48分許，駕駛車牌
    號碼1299-UW號自小客車沿臺北市○○區○○路慢車道西往
    東方向行駛，行經辛亥路與復興南路交會處，該處為有燈光
    號誌管制之交岔路口等情，惟矢口否認有何行經有燈光號誌
    管制之交岔路口闖紅燈之違規行為，辯稱：伊深知該處設有
    闖紅燈之違規照相桿，不會故意去違規，當時辛亥路直行方
    向號誌為黃燈，伊因前輪已壓過感應線圈、車身已過停止線
    ，擔心此時停車會妨礙復興南路方向之過往人車，始繼續向
    前以時速33公里之低速行駛，導致後輪壓到感應線圈而被拍
    照，並非闖紅燈云云。
四、經查：異議人所駕車牌號碼1299-UW號自小客車於97年9月12
    日晚間8時48分許、上開交岔路口紅燈亮起0.9秒後，超越上
    開交岔路口停止線向前行駛，並於紅燈亮起後1.9秒仍以時
    速33公里繼續往前行駛等情，有卷附採證照片2幀、臺北市
    政府警察局大安分局97年11月21日北市警安分交字第097337
    38100號書函可稽，異議人雖辯稱：當時辛亥路直行方向號
    誌為黃燈，伊因前輪已壓過感應線圈、車身已過停止線，擔
    心此時停車會妨礙復興南路方向之過往人車，始繼續向前以
    時速33公里之低速行駛，導致後輪壓到感應線圈而被拍照云
    云，然異議人既自承已知辛亥路直行方向為黃燈，理應知悉
    隨後紅色燈號即將顯示、屆時將失去通行路權，自應斟酌是
    否得於紅燈亮起前完全通過交岔路口，以決定是否繼續向前
    行駛或停等紅燈，異議人捨此不為，於黃燈時仍貿然繼續向
    前行駛欲通過上開交岔路口，甚至於紅燈亮起時車身仍在交
    岔路口停止線前方之感應線圈上，致車輪壓過感應線圈而遭
    自動測速違規照相桿攝得上開採證照片2幀而遭製單舉發，
    其有過失甚明，依前揭司法院大法官會議釋字第275號解釋
    意旨及行政罰法第7條第1項規定，自無從解免其違反道路交
    通管理處罰條例第53條之過咎。另異議人是否以高速穿越交
    岔路口，核與異議人是否有行經有燈光號誌管制之交岔路口
    闖紅燈之違規行為無涉，亦此敘明。
五、綜上所述，異議人確有於上開時地，行經有燈光號誌管制之
    交岔路口闖紅燈之違規行為，原處分機關因而依道路交通管
    理處罰條例第53條第1項，違反道路交通管理事件統一裁罰
    基準表之規定，裁處異議人罰鍰2700元，固非無見，然汽車
    駕駛人有道路交通管理處罰條例第53條情形之一者，除依原
    條款處罰鍰外，並記違規點數3點，道路交通管理處罰條例
    第63條第1項第3款定有明文，原處分疏未依上開規定另記異
    議人違規點數3點，顯有未當，是異議人空言指摘原處分失
    當，求予撤銷免罰，雖無理由，然原處分既有如上不當之處
    ，本院仍應予撤銷，另自為裁定如主文所示。
六、據上論斷，應依道路交通案件處理辦法第20條前段，裁定如
    主文。
中    華    民    國    98    年    1     月    10    日
                  交通法庭    法  官  張永宏
以上正本證明與原本無異。
如不服本裁定應於送達後5日內向本院提出抗告狀。
                              書記官  江虹儀
中    華    民    國    98    年    1     月    10    日


司法院資訊處製作；財團法人民間司法改革基金會備份。
